【裁判字號】    97,易,1025
【裁判日期】    971120
【裁判案由】    詐欺
【裁判全文】
臺灣彰化地方法院刑事判決              97年度易字第1025號
公  訴  人  臺灣彰化地方法院檢察署檢察官
被      告  甲○○
上列被告因詐欺案件，經檢察官提起公訴（96年度調偵字第351
號），本院判決如下：
    主  文
甲○○意圖為自己不法之所有，以詐術使人將本人之物交付，累
犯，處有期徒刑捌月；減為有期徒刑肆月，如易科罰金，以新臺
幣壹仟元折算壹日。
    事  實
一、甲○○前因侵占案件，經本院以95年度簡字第76號判決處有
    期徒刑4 月確定，經送監執行，於民國95年12月14日縮短刑
    期期滿執行完畢。其因上開案件在臺灣嘉義監獄執行期間，
    結識乙○○，其二人於出監後（甲○○於95年12月15日出監
    ，乙○○於同年月19日假釋出監）之95年12月下旬某日，相
    約在臺中市○○路某處之85℃店見面，甲○○明知自己並未
    擁有製作鴿舍之專利，亦無接獲訂購鴿舍之訂單，亦無意就
    製造鴿舍事業辦理公司登記，竟意圖為自己不法之所有，向
    乙○○佯稱：其擁有3 張製作鴿舍之專利證書，製作鴿舍有
    極高利潤，且已招攬到3 張訂購鴿舍之訂單云云，邀請乙○
    ○與其合夥，在彰化縣埔鹽鄉○○路○ 段295 號成立「翔展
    鴿舍承造廠」，致乙○○陷於錯誤，允以投資；甲○○即於
    同年月下旬某日、96年1 月上旬某日，接續向乙○○佯稱：
    需辦理公司設立登記、需購買工具、材料及資金不足云云，
    要求乙○○匯款，乙○○乃分別於95年12月29日、96年1 月
    11日匯款新臺幣（下同）1 萬5,000 元、8 萬元至甲○○之
    子吳冠澄之中華郵政股份有限公司埔鹽郵局帳戶（局號：00
    00000 ，帳號：0000000 號）內，另於96年1 月4 日交付現
    金5 萬元予甲○○，甲○○計以此方式詐欺取財14萬5,000
    元得手。嗣因甲○○無法依乙○○要求出示公司設立登記文
    件、訂單、施工材料收據等資料，乙○○察覺有異，始知受
    騙。
二、案經乙○○訴由臺灣彰化地方法院檢察署檢察官偵查起訴。
    理  由
壹、程序部分
一、按被告以外之人於審判外之言詞或書面陳述，除法律有規定
    者外，不得作為證據，刑事訴訟法第159 條第1 項固定有明
    文，惟被告以外之人於審判外之陳述，雖不符合同法第159
    條之1 至第159 條之4 規定，但經當事人於審判程序同意作
    為證據，法院審酌該言詞陳述或書面陳述作成時之情況，認
    為適當者，亦得為證據，當事人、代理人或辯護人於法院調
    查證據時，知有第159 條第1 項不得為證據之情形，而未於
    言詞辯論終結前聲明異議者，視為有前項之同意，此觀同法
    第159 條之5 規定即明。查本判決後開引用各該被告甲○○
    以外之人於審判外之陳述（包含書面陳述），皆屬傳聞證據
    ，惟當事人雖知上開證據資料為傳聞證據，仍於本院準備程
    序及審判期日中對各該證據資料均表示同意或無意見而不予
    爭執，且迄至言詞辯論終結前亦未再聲明異議，本院審酌上
    開證據資料製作時之情況尚無違法不當等瑕疵，且與本案具
    有關連性，認為以之作為證據應屬適當，揆諸前開規定，爰
    逕依刑事訴訟法第159 條之5 規定，認前揭證據資料均例外
    有證據能力。
二、另本案卷證所涵括其餘非供述證據，公訴人、被告均同意有
    證據能力，本院審酌各該證據作成或取得之情形並無違法不
    當，是後述所引用證據之證據能力均無疑義，合先敘明。
貳、實體部分
一、訊據被告甲○○固坦承並未擁有製作鴿舍之專利證書，於上
    揭時、地向告訴人乙○○收取上開14萬5,000 元，亦未因設
    立公司有任何支出，惟矢口否認有何詐欺取財犯行，辯稱：
    伊未曾向告訴人表示擁有製造鴿舍之專利，且伊確實將告訴
    人交付之金錢用以購買製作鴿舍之材料及工具，嗣因欠缺資
    金，始無法完成製作鴿舍成品云云。惟查：
  (一)被告確未擁有製作鴿舍專利之事實，業經被告自承在卷，並
    有臺灣彰化地方法院檢察署公務電話紀錄單可資佐證（調偵
    字第73頁），此部分之事實堪以認定。又被告業於檢察事務
    官詢問時自承其曾在臺灣嘉義監獄向告訴人表示擁有1 張專
    利證書，且表示擁有專利證書，但未找到，其專利權已過期
    ，專利字號也已忘記等語（他字卷第14、35、36頁），其此
    部分陳述與證人即告訴人乙○○指訴內容相符，顯見其確曾
    向告訴人佯稱擁有專利證書，其嗣於本院審理時始改稱未曾
    向告訴人表示擁有製造鴿舍專利云云，顯係畏罪卸責之詞，
    不足採信。再者，告訴人係因被告表示擁有製作鴿舍之專利
    、製作鴿舍利潤高又可迅速完工、欲邀請告訴人合夥成立合
    法正當之公司、已接獲訂單等語，而陷於錯誤，陸續因被告
    表示辦理公司登記、購買工具材料、追加資金，而交付款項
    3 次（共計14萬5,000 元）予被告等節，迭經證人即告訴人
    乙○○於檢察事務官詢問時、本院審理時證述明確（見他字
    卷第13頁、本院97年11月6 日審判筆錄），並有郵政國內匯
    款執據2 紙（見他字卷第3 至4 頁）、估價單1 紙（見他字
    卷第5 頁）、臺灣郵政股份有限公司97年6 月12日儲字第09
    70714597號函附吳冠澄上開帳戶之客戶歷史交易清單1 份（
    見本院卷）在卷可稽；衡諸14萬5,000 元金額數目非微，鴿
    舍製作又涉及專業技術，且告訴人與被告係在獄中相識，交
    情亦非甚稔，若非被告確以上開擁有專利及技術、獲利甚豐
    、設立合法公司等言語巧言相誘，致告訴人陷於錯誤，告訴
    人實無率予投資之可能，是以，被告向告訴人佯稱其擁有製
    作鴿舍之專利、欲設立公司等語，顯已影響告訴人之投資意
    願，而與告訴人陷於錯誤進而交付財物，有相當因果關係，
    至為灼然。
  (二)被告雖以其確有購買材料、工具等語置辯，並稱其向泰新製
    材工廠有限公司訂購22萬元之木材，且已支付現金7 萬元云
    云。惟依證人即泰新製材工廠有限公司老闆賴良惠證述，被
    告係於96年1 月12日訂購價值4 萬5,289 元之木材，並支付
    現金1 萬5,000 元，之後分3 次分別購買4,710 元、1 萬9,
    053 元、1 萬2,162 元之木材，木材均已交付被告，但被告
    用以支付其餘貨款之票據均未兌現，此外，被告並無訂購22
    萬元木材並支付現金7 萬元之情事等語（見調偵卷第15至16
    、21頁），並有卷附票據影本3 紙、泰新製材工廠有限公司
    送貨收款單4 紙、付款簽收簿影本1 紙、支票存根2 張（調
    偵卷第18、19、23至27頁），顯見被告辯稱係自告訴人交付
    之金錢中，以7 萬元購買木材乙節，亦與事實相違。其次，
    被告雖依告訴人要求交付估價單1 紙，惟該估價單乃林健志
    在車上依被告口述寫成，業經證人林健志證述無訛（見偵字
    卷第32頁），核與被告供陳相符（他字卷第29頁），並有估
    價單1 紙附卷可參（見他字卷第5 頁），經檢察事務官向被
    告詢以估價單上所載內容，被告對某些項目表示「想不起來
    」，其餘則表示「價錢只是初估，錢還沒付」（見他字卷第
    30至31頁），其上所記載向泰新製材工廠有限公司購買木材
    之22萬元，亦與事實不符，已如前述，顯然該紙估價單亦無
    法作為被告確有支付價金購買材料之證明。再者，林健志係
    製作鴿舍之師傅，並未固定替被告工作，亦未約定報酬，被
    告亦未支付薪水，被告承造廠生意不好等節，亦經證人林健
    志證述在卷（見偵卷第32至33頁），更足徵被告並未以告訴
    人所交付之金錢支付聘僱師傅薪水。此外，被告雖又提出展
    翔鴿舍承造廠訂購單1 紙（見他字卷第32頁），證明有購買
    中古鴿舍，惟就其所稱之鴿舍買家「倪彰延」之住址、電話
    等均不知悉（見他字卷第29頁），依其所稱交易金額為32萬
    ，價額甚高，交易過程中理當謹慎為之，密切聯繫以確認交
    易細節，且依展翔鴿舍承造廠生意並非熱絡興隆之情形觀之
    ，倘確有買家訂購鴿舍，被告對之實應印象深刻並積極洽談
    ，殊無對其住址、電話均不知悉之理，足認被告顯然並未接
    獲訂單，其上開辯解純屬臨訟杜撰之詞，委難採信。另依現
    場照片（見本院卷）所示，彰化縣埔鹽鄉○○路○ 段295 號
    現場雖有散置木材、工具及半成品，但並未裝設公司招牌，
    現場所見之中古鴿舍更係被告於檢察事務官至現場履勘前1
    日之96年3 月29日上午始載運前來而放置在該處，亦經被告
    自承在卷（見他字卷第28頁），亦難認定被告確有將告訴人
    支付之金錢使用於鴿舍製作。從而，被告向告訴人收取之14
    萬5,000 元並未如數用於鴿舍製作事業，被告亦無法說明該
    等金錢之用途、流向，其以上開詐術向告訴人收取上開金錢
    ，自係意圖為自己不法之所有，洵堪認定。
  (三)綜上，告訴人因被告訛稱擁有鴿舍製造專利，欲合夥開設公
    司從事鴿舍製造事業云云，而陸續交付金錢，惟被告並未領
    有專利證書、未辦理公司設立登記、亦未將告訴人所支付之
    金錢如數用於鴿舍事業，其係意圖為自己不法之所有，而詐
    取告訴人之財物，洵堪認定。本案事證明確，被告犯行堪以
    認定，應依法論科。
  (四)至被告雖聲請傳喚證人丙○○，惟按當事人、代理人、辯護
    人或輔佐人聲請調查之證據，法院認為不必要者，得以裁定
    駁回之；下列情形，應認為不必要：一不能調查者。二與待
    證事實無重要關係者。三待證事實已臻明瞭無再調查之必要
    者。四同一證據再行聲請者，刑事訴訟法第163 條之2 定有
    明文。證人丙○○經本院合法傳喚，無正當理由不到庭，有
    本院送達證書1 紙附卷為憑，且被告聲請傳喚該證人係欲證
    明告訴人曾在展翔鴿舍承造廠工作，然無論告訴人曾否在該
    承造廠工作，均與被告是否有上開施用詐術行為、告訴人是
    否因而陷於錯誤之待證事實無關，已無再予調查之必要，被
    告此部分聲請自應予駁回，附此說明。
二、核被告所為，係犯刑法第339 條第1 項詐欺取財罪。被告自
    95年12月下旬起至96年1 月上旬止，在密切接近之時間、地
    點，以同一詐欺取財犯意，藉口合夥投資製作鴿舍所需各項
    花費，詐取告訴人錢財，而侵害同一財產法益，為同一詐欺
    取財行為之數舉動接續進行，屬接續犯。被告前因侵占案件
    ，經本院以95年度簡字第76號判決處有期徒刑4 月確定，經
    送監執行，於95年12月14日縮短刑期期滿執行完畢，有臺灣
    高等法院被告前案紀錄表1 份附卷可稽，其於有期徒刑執行
    完畢後，5 年內故意再犯本案最重本刑為有期徒刑以上之罪
    ，為累犯，應依刑法第47條第1 項規定，加重其刑。爰審酌
    被告正值青壯之年，不思以正途賺取所需，竟為謀取不法利
    益，巧言飾詞欺騙告訴人，致告訴人受有財物損害，犯後復
    未能坦承犯行，難見悔意，暨審酌其犯罪動機、手段、素行
    及告訴人受損害情形等一切情狀，量處如主文所示之刑，以
    示懲儆。又按犯罪在96年4 月24日以前者，所宣告之有期徒
    刑、拘役或罰金，除中華民國九十六年罪犯減刑條例另有規
    定外，減其刑期或金額二分之一；犯最重本刑為5 年以下有
    期徒刑以下之刑之罪，依本條例規定減為6 月以下有期徒刑
    、拘役者，應於為減刑裁判時，併諭知易科罰金折算之標準
    ，同條例第2 條第1 項第3 款、第9 條定有明文。本案被告
    犯罪時間在96年4 月24日以前，所犯刑法第339 條第1 項詐
    欺取財罪，雖屬同條例第3 條第1 項第15款所列之罪，惟宣
    告刑未逾有期徒刑1 年6 月，尚無不得減刑之例外情形，應
    依上開規定減其宣告刑二分之一，即減處為有期徒刑4 月，
    並諭知易科罰金之折算標準。
據上論斷，應依刑事訴訟法第299 條第1 項前段，刑法第339 條
第1 項、第47條第1 項、第41條第1 項前段，刑法施行法第1 條
之1 第1 項、第2 項前段，中華民國九十六年罪犯減刑條例第2
條第1 項第3 款、第7 條、第9 條，判決如主文。
本案經檢察官蔡曉崙到庭執行職務。
中    華    民    國    97    年    11    月    20    日
                  刑事第三庭    審判長法官  余仕明
                                法      官  唐中興
                                法      官  楊舒嵐
以上正本證明與原本無異。
如不服本判決，應於判決送達後10日內，向本院提出上訴書狀，
上訴書狀應「敘述具體上訴理由」，並按他造當事人之人數附繕
本。「切勿逕送上級法院」。
告訴人或被害人對於判決如有不服具備理由請求檢察官上訴者，
其上訴期間之計算係以檢察官收受判決正本之日期為準。
中    華    民    國    97    年    11    月    20    日
                                書  記  官  張木松
附錄論罪科刑法條：
中華民國刑法第339條第1項
（普通詐欺罪）
意圖為自己或第三人不法之所有，以詐術使人將本人或第三人之
物交付者，處5年以下有期徒刑、拘役或科或併科1千元以下罰金
。


司法院資訊處製作；財團法人民間司法改革基金會備份。
